【裁判字號】    99,訴,299
【裁判日期】    990331
【裁判案由】    違反毒品危害防制條例
【裁判全文】
臺灣臺南地方法院刑事判決               99年度訴字第299號
公  訴  人  臺灣臺南地方法院檢察署檢察官
被      告  甲○○
上列被告因違反毒品危害防制條例案件，經檢察官提起公訴（99
年度毒偵字第125號），被告於準備程序中就被訴之事實為有罪
之陳述，本院合議庭裁定改依簡式審判程序審理，判決如下：
    主  文
甲○○施用第一級毒品，累犯，處有期徒刑拾月；又施用第二級
毒品，累犯，處有期徒刑伍月。應執行有期徒刑壹年。
    事  實
一、甲○○前於民國82年、83年間因違反麻醉藥品管理條例、煙
    毒案件，經法院分別判處有期徒刑3 月、3 年10月、3 年2
    月確定，上開各案接續執行，於85年6 月6 日假釋出監付保
    護管束；復於86年間因煙毒案件，經法院判處有期徒刑4 年
    確定，而與上開假釋撤銷後之殘刑4 年又22日接續執行，於
    91年8 月20日縮短刑期假釋出監；再於92年間因違反毒品案
    件，經法院判處有期徒刑8 月確定，嗣經法院減刑為有期徒
    刑4 月確定，而與上開假釋撤銷後之殘刑3 年5 月又21日接
    續執行，於96年8 月12日縮刑期滿執行完畢。
二、甲○○曾於87年間因施用毒品案件，經法院裁定送勒戒處所
    執行觀察、勒戒後，認有繼續施用毒品之傾向，再經法院裁
    定令入戒治處所施以強制戒治，嗣經法院以裁定停止戒治處
    分，所餘戒治期間付保護管束，於88年8 月3 日保護管束期
    滿未經撤銷，強制戒治視為執行完畢；復於92年間因施用毒
    品案件，經本院以92年度毒聲字第1087號裁定送勒戒處所執
    行觀察、勒戒後，認有繼續施用毒品之傾向，再經法院裁定
    令入戒治處所施以強制戒治，嗣於93年1 月9 日因法律修正
    而報結。
三、詎其猶不知悔改，復基於施用第一級毒品海洛因之犯意，於
    98年11月17日12時許，在其位於臺南縣下營鄉大埤寮7號之1
    住處，將海洛因加水稀釋後，以針筒注射之方式，施用第一
    級毒品海洛因1 次。另基於施用第二級毒品甲基安非他命之
    犯意，於98年11月17日10時許，在上開住處，將甲基安非他
    命置於玻璃球燒烤，再以口鼻吸食之方式，施用第二級毒品
    甲基安非他命1次。嗣於98年11月18日7時許，為警持搜索票
    前往其上開住處搜索，並經其同意採尿送驗後呈嗎啡及甲基
    安非他命之陽性反應，始知上情。
四、案經臺南縣警察局麻豆分局報請臺灣臺南地方法院檢察署檢
    察官偵查起訴。
    理  由
一、本件被告甲○○所犯係死刑、無期徒刑、最輕本刑為3 年以
    上有期徒刑以外之罪，其於本院準備程序中就被訴事實為有
    罪之陳述，經法官告知被告簡式審判程序之旨，並聽取公訴
    人、被告之意見後，由本院合議庭依刑事訴訟法第273 條之
    1 第1 項規定，裁定由受命法官獨任進行簡式審判程序，先
    予敘明。
二、按文獻CLARK'S ISOLATION AND IDENTIFICATION OFDRUGS
    一書之記載：人體施用安非他命後，主要代謝物中有未改變
    形態之安非他命，而無甲基安非他命；而人體施用甲基安非
    他命後，在主要代謝物中未改變形態之甲基安非他命佔施用
    劑量達百分之43，而安非他命則約為百分之5 。依據前述情
    形，可由尿液檢驗結果研判係施用安非他命或甲基安非他命
    。目前國內緝獲之白色結晶或粉末狀安非他命毒品，其成分
    多為甲基安非他命，此有法務部調查局93年5 月4 日調科壹
    字第09362413980 號函、行政院衛生署管制藥品管理局93年
    11月2 日管檢字第0930010499號函意旨可參。是本件被告為
    警查獲時採尿送驗結果，其尿液代謝物中既檢出甲基安非他
    命反應，依上開說明，足認被告施用者為甲基安非他命無訛
    。故本件起訴書所載「安非他命」均應更正為「甲基安非他
    命」。
三、上開事實，業據被告於警詢、偵查中及本院審理時均坦承不
    諱（見警卷第2 頁、偵卷第10至11頁、本院卷第23頁），且
    被告為警查獲時採尿送驗結果呈嗎啡（即海洛因水解後之反
    應）及甲基安非他命之陽性反應，有長榮大學98年12月4 日
    確認報告1 紙在卷可稽（見警卷第14頁）。上述鑑驗結果，
    係檢驗機關本於專業知識及以精密儀器或科學檢驗方法所得
    之結論，自可憑信。此外，復有臺南縣警察局麻豆分局毒品
    犯罪嫌疑人尿液採驗作業管制紀錄清冊1 紙在卷可證（見警
    卷第15頁），足見被告自白與事實相符，堪以採信。
四、按毒品危害防制條例於92年7 月9 日修正公布，自93年1 月
    9 日施行，其中第20條、第23條將施用毒品之刑事處遇程序
    ，區分為「初犯」、「5 年內再犯」、「5 年後再犯」，而
    依立法理由觀之，僅限於「初犯」、「5 年後再犯」，始應
    先經觀察、勒戒或強制戒治程序，倘被告於5 年內已再犯，
    經依法追訴處罰，縱其第三次（或第三次以上）再度施用毒
    品之時間，在初犯經觀察、勒戒或強制戒治執行完畢釋放5
    年以後，已不合於「5 年後再犯」之規定，且因已於「5 年
    內再犯」，顯見其再犯率甚高，原實施觀察、勒戒或強制戒
    治，已無法收其實效，即應依該條例第10條處罰。至於第三
    次（或第三次以上）施用毒品之時間，是否宜有期間限制？
    以多久為適宜？則分屬刑事政策、專門醫學範圍，非審判機
    關所能決定，有待循立法途徑解決（最高法院95年度第7 次
    及97年度第5 次刑事庭會議決議參照）。查被告前於87年間
    因施用毒品案件，經法院裁定送勒戒處所執行觀察、勒戒後
    ，認有繼續施用毒品之傾向，再經法院裁定令入戒治處所施
    以強制戒治，嗣經法院以裁定停止戒治處分，所餘戒治期間
    付保護管束，於88年8 月3 日保護管束期滿未經撤銷，強制
    戒治視為執行完畢；復於92年間因施用毒品案件，經本院以
    92年度毒聲字第1087號裁定送勒戒處所執行觀察、勒戒後，
    認有繼續施用毒品之傾向，再經法院裁定令入戒治處所施以
    強制戒治，嗣於93年1 月9 日因法律修正而報結等情，有臺
    灣高等法院被告前案紀錄表1 份在卷可參。是被告於觀察、
    勒戒及強制戒治執行完畢釋放後，5 年內已再犯施用毒品案
    件，經法院判處罪刑確定，則其再犯本件施用毒品案件，即
    非屬該條例第20條第3 項所稱「5 年後再犯」之情形，檢察
    官自應依法追訴。從而，本件事證明確，被告犯行洵堪認定
    。
五、查海洛因及甲基安非他命分屬毒品危害防制條例第2 條第2
    項第1 款、第2 款所稱之第一級、第二級毒品，均不得持有
    、施用，被告竟持以施用，核其所為，係犯同條例第10條第
    1 項之施用第一級毒品罪、同條第2 項之施用第二級毒品罪
    。其施用前持有海洛因、甲基安非他命之低度行為，應為施
    用之高度行為所吸收，均不另論罪。其所犯上開2 罪，犯意
    各別，行為互殊，應予分論併罰。又被告曾於82年、83年間
    因違反麻醉藥品管理條例、煙毒案件，經法院分別判處有期
    徒刑3 月、3 年10月、3 年2 月確定，上開各案接續執行，
    於85年6 月6 日假釋出監付保護管束；復於86年間因煙毒案
    件，經法院判處有期徒刑4 年確定，而與上開假釋撤銷後之
    殘刑4 年又22日接續執行，於91年8 月20日縮短刑期假釋出
    監；再於92年間因違反毒品案件，經法院判處有期徒刑8 月
    確定，嗣經法院減刑為有期徒刑4 月確定，而與上開假釋撤
    銷後之殘刑3 年5 月又21日接續執行，於96年8 月12日縮刑
    期滿執行完畢，此有臺灣高等法院被告前案紀錄表1 份在卷
    可按，其受徒刑之執行完畢，5 年以內故意再犯有期徒刑以
    上之上述2 罪，皆為累犯，依法均應加重其刑。爰審酌被告
    素行非佳，經觀察、勒戒及強制戒治後，仍未能戒除毒癮，
    顯見其無戒毒悔改之意，惟念其施用毒品乃自戕行為及其犯
    罪後坦承犯行，已具悔意之犯後態度，並兼衡其智識程度、
    生活狀況及參酌檢察官之求刑等一切情狀，分別量處如主文
    所示之刑，並定其應執行之刑。至被告施用毒品所用之針筒
    及玻璃球，雖均係被告所有，然已經丟棄之情，業據被告供
    明在卷（見本院卷第23頁），茲以針筒、玻璃球均屬易碎之
    物，既經丟棄，衡情，應已滅失，爰不另為沒收之諭知。
據上論斷，應依刑事訴訟法第273 條之1 第1 項、第299 條第1
項前段，毒品危害防制條例第10條第1 項、第2 項，刑法第11條
前段、第47條第1 項、第51條第5 款，判決如主文。
本案經檢察官乙○○到庭執行職務。
中    華    民    國    99    年    3     月    31    日
                  刑事第八庭  法  官   蘇碧珠
以上正本證明與原本無異。
如不服本判決應於收受本判決後10日內向本院提出上訴書狀，其
未敘述上訴理由者，並得於提起上訴後10日內向本院補提理由書
狀（均須按他造當事人之人數附繕本）「切勿逕送上級法院」
                              書記官   許哲萍
中    華    民    國    99    年    3     月    31    日
附錄本案論罪科刑法條全文
毒品危害防制條例第10條：
施用第一級毒品者，處 6 月以上 5 年以下有期徒刑。
施用第二級毒品者，處 3 年以下有期徒刑。

司法院資訊處製作；財團法人民間司法改革基金會備份。
